【裁判字號】    97,抗,37
【裁判日期】    970818
【裁判案由】    給付報酬事件
【裁判全文】
臺灣高等法院花蓮分院民事裁定            97年度抗字第37號
抗  告  人  鍾昇遠即鍾昇遠建築師事務所
訴訟代理人  乙○○
相  對  人  祥麟建設有限公司
兼  法  定
代  理  人  甲○○
相  對  人  丙○○
抗告人因與相對人等間給付報酬事件，對於臺灣臺東地方法院中
華民國97年7月16日97年度訴字第88號裁定，提起抗告，本院裁
定如下：
    主  文
抗告駁回。
抗告訴訟費用由抗告人負擔。
    理  由
一、抗告意旨略以：本件是相對人來臺東市○○路75號抗告人建
    築師事務所所訂立委任契約，契約標的之建築地臺東市○○
    ○段地號627號、627-2號、627-3號、627-4號、627-5號、
    627-6號、627-7號等7筆土地，係坐落於臺東縣市；又委任
    規劃設計完成，抗告人應依臺東縣建築師公會統一標準收費
    ，相對人應給付抗告人或依臺灣省建築師公會各辦事（聯絡
    ）處會員業務酬金代收轉付辦法處理要點第3條，由相對人
    自行向公會指定銀行帳戶繳納委任設計費，附繳納收據始得
    向主管機關臺東縣政府建築管理課聲請建築執照，公會預扣
    百分之10所得稅及事業管理費千分之3充作公會運作經費，
    餘額公會再劃撥入受任建築師（即抗告人）指定銀行帳戶。
    綜上所陳，本件給付報酬義務履行地，在臺東縣市至明，抗
    告人依民事訴訟法第12條因契約涉訟者之特別審判籍向原裁
    定法院起訴，委無不合。設若移轉板橋地院管轄，有關人證
    、物證均在臺東縣市，反造成板橋地院調查證據之不便，不
    無浪費司法資源，爰求鈞院撤銷原裁定，由原裁定法院管轄
    云云。
二、按管轄權之有無，應依原告主張之事實，按諸法律關於管轄
    之規定而為認定，與其請求之是否成立無涉，最高法院65
    年台抗字第162號著有判例。次按訴訟，由被告住所地之法
    院管轄；對於私法人或其他得為訴訟當事人之團體之訴訟，
    由其主事務所或主營業所所在地之法院管轄；民事訴訟法第
    1條、第2條第2項定有明文。又因契約涉訟者，如經當事人
    定有債務履行地，得由該履行地之法院管轄，民事訴訟法第
    12條亦有明文；此乃民事訴訟法關於因契約涉訟特別審判籍
    之規定，是項約定雖不以書面或明示為必要，即言詞或默示
    為之，亦非法所不許，惟仍必須當事人間有約定債務履行地
    之意思，始有該條之適用。而管轄權之有無，雖為受訴法院
    應職權調查之事項，惟當事人對此訴訟成立要件之舉證責任
    仍不因而免除。查本件經本院審究抗告人提出之全卷資料，
    並無任何關於抗告人所主張之兩造間就上開委任契約履行地
    有明確達成協議之約定，抗告人復未提出系爭契約以資證明
    ，顯見兩造間就本件委任契約之履行地所在何處，是否曾為
    一致之約定，非無疑義。且抗告人所舉之臺灣省建築師公會
    各辦事（聯絡）處會業務酬金代收轉付辦法，亦非抗告人與
    相對人之契約內容，是難以認定本件契約履行地為臺東縣。
    抗告人復未能提出其他積極事證以實其說，從而，其依民事
    訴訟法第12條之規定，主張原審法院有管轄權云云，尚無足
    採。原法院以相對人之住所地在台北縣土城市，而依民事訴
    訟法第28條第1項之規定，將本件裁定移送臺灣板橋地方法
    院，於法即無不合。抗告人指摘原裁定不當，求予廢棄，自
    難認為有理由，應予駁回。
據上論結，本件抗告為無理由，依民事訴訟法第495條之1第1項
、第449條第1項、第78條，裁定如主文。
中    華    民    國    97    年    8    月    18     日
                  民事庭審判長法  官  謝 志 揚
                              法  官  許 仕 楓
                              法  官  林 慶 煙
以上正本係照原本作成。
本件裁定不得再抗告。
                              書記官  林 明 智
中    華    民    國    97    年    8     月    18    日


司法院資訊處製作；財團法人民間司法改革基金會備份。
